臺灣高等法院民事判決　九十二年度重訴更(一)字第一號
　　　原　　　告　丙○○
　　　被　　　告　乙○○
　　　　　　　　　甲○○
　　　共　　　同
　　　訴訟代理人　林家駿律師
右當事人間請求侵權行為損害賠償事件，經最高法院第一次發回更審，經本院於九十
三年六月二日言詞辯論終結，判決如左：
    主    文
被告乙○○、甲○○應連帶給付原告新臺幣貳拾萬伍仟元，及自民國九十三年四月
二日起，至清償日止，按週年利率百分之五計算之利息。
原告其餘之訴及假執行之聲請均駁回。
本審及發回前第三審訴訟費用（除確定部分外）由被告乙○○、甲○○連帶負擔十分
之一，餘由原告負擔。
    事實及理由
一、被告經合法通知，未於最後言詞辯論期日到場，核無民事訴訟法第三百八十六條
    各款所列情形，爰依原告聲請由其一造辯論而為判決，核先敘明。
二、原告主張被告乙○○僱用之水電工人即被告甲○○，於民國八十八年六月十五日
    下午三時許，在座落台北縣板橋市○○路○段二八五巷二八號房屋後之鐵架頂篷
    上為配接水管切割孔洞時，本應注意電焊機切割時產生之火星溫度極高，易引燃
    鄰近物品，隨時採取必要之安全措施，且當時並無不能注意之情事，竟疏未注意
    防範，致電焊所生火花引燃伊所承租同巷二弄三五號一樓充為電工廠附連倉庫
    之通風管壁內之黏膠，延燒房屋廠房，並燒燬其妻陳美惠即京觀企業社放置倉庫
    內之模型、原料、成品、半成品及電器等物品。伊已於八十八年十二月一日，受
    讓陳美惠與房屋出租人蔡大猷對被告之損害賠償請求權，爰依民法第一百八十四
    條第一項前段、第一百八十八條第一項前段及第一百八十九條但書等規定，請求
    被告連帶賠償廠房油漆及冷氣設備更換費用新台幣（下同）二十五萬九千元、材
    料損失八十七萬九千四百元、賠償客戶半成品七十四萬一千元、停工二月支出薪
    資、房租及水電費共二十三萬一千元，合計二百十一萬零四百元，及自起訴狀繕
    本最後送達之翌日起至清償日止，加付法定遲延利息之判決，並願供擔保聲請假
    執行宣告。（原告於更審前原請求被告乙○○、甲○○、林劉牡丹連帶給付四百
    二十三萬四千三百三十七元本息，經本院前審判命被告乙○○、甲○○連帶給付
    原告二百十一萬零四百元本息，而駁回原告其餘之訴後，被告乙○○、甲○○聲
    明不服，提起上訴；原告則未就其經駁回部分上訴，本院前審駁回原告訴請被告
    林劉牡丹連帶給付及超過二百十一萬零四百元本息部分均已確定）。
三、被告則以火災前曾下雨，地面潮濕，且當時甲○○係在高處電焊，電焊之火花自
    上方飛下，未達通風管上方，即已熄滅，不可能引起火災，刑事判決甲○○有罪
    ，並不正確，不應要求伊等賠償。且就原告請求所憑之證據言：(一)關於廠房油漆
    及冷氣設備更換部分，被告否認原告所提估價單、收據及索賠清單之形式上及實
    質上真正。縱認其為真正，然該索賠清單係京觀企業社所統計之損失金額，並非
    負責維修或修補之廠商所提，故其出具之索賠清單不足證明確實損害額。而該估
    價單、收據之總金額為九萬零五百元，亦非原告主張之二十五萬九千元。又索賠
    清單中「水冷式冷氣」一項，其金額（五萬元）係更換新品之金額，並非維修之
    金額，顯與民法第一九六條所定得請求之範圍有間。(二)關於材料損失部分，被告
    否認該索賠清單形式、實質真正，退一步言，清單上所載之材料損失全係京觀企
    業社所記載，並無材料價值之證明以輔佐（如材料之訂購證明及收據等），不得
    作為實際損失之判斷依據。(三)關於半成品損失部分，被告否認和解書三紙及支票
    三紙形式、實質之真正，另依該三紙支票之發票人處觀之，發票人並非京觀企業
    社亦非原告，難認與賠償半成品損失有關，況該三紙支票有否兌現？原告亦未舉
    證證明，尚難認有損害之可言。況原告之所以和解賠償，係因原告受託作裁減上
    衣裁片之故，則該材料仍屬委託者所有，原告無權請求被告賠償。縱認原告有權
    請求，然原告僅提出和解金額而未舉證損失之確實價額，亦顯與民法第一九六條
    所定得請求之範圍有間。(四)關於停工期間之薪資、房租、及水電支出部分，原告
    僅提出薪資表，至於房租、水電支出則未見原告提出證明，是房租、水電支出部
    分之請求即應予以駁回。又薪資表為原告單方面製作之文書，確實薪資及是否雇
    用，原告仍應進一步舉證。此外，工廠既因火災停工，且又係可歸責於被告，則
    原告豈有再支付薪資之理？況縱令被告甲○○未引發火災，房租及水電、薪資仍
    須按時支付，是原告所受之房租、水電、薪資支出之損害與被告甲○○引發火災
    間即不存在相當因果關係等語，資為抗辯。並聲明駁回原告之訴，如受不利判決
    ，願供擔保請准為免假執行。
四、查原告主張其向訴外人蔡大猶承租坐落台北縣板橋市○○路○段二八五巷二弄三
    十五號一樓充為電工廠之附連倉庫，於八十八年六月十五日下午十五時許發生
    火災，致放置倉庫內之模型、原料、成品、半成品及電器等物品被燒燬之事實，
    有台北縣消防局火災證明書及現場照片可稽 (見台灣板橋地方法院檢察署八十八
    年度他字第八二○號卷第五頁及八十八年度偵字第一八○○七號卷第二○至二八
    頁），且為被告所不爭執，堪信原告此部分之主張為真正。惟被告均否認應負連
    帶損害賠償責任，並以前開情詞置辯。則本件應予審究者，厥為被告甲○○對於
    火災之發生應否負過失責任？被告乙○○對於被告甲○○之過失行為，應否負連
    帶損害賠償責任？經查：
(一)、被告乙○○、甲○○雖辯稱火災前曾下雨，地面潮濕，火花自高處落下，不可能
    引起火災云云。惟查當天並非下大雨，僅係細雨而已，此觀現場照片之地面並未
    潮溼，足以證之 (見台灣板橋地方法院檢察署八十八年度偵字第一八○○七號卷
    第二○至二八頁)。且使用電焊機焊割鐵皮會產生火星，乃事所常見，不因天候
    而有影響，被告甲○○施工處之鐵架頂篷與原告承租之系爭倉庫間僅有狹小間隙
    ，而施工鐵皮之未完成半圓缺口與通風管間十分接近，亦有現場照片可憑 (見台
    灣板橋地方法院八十八年度易字第三七五二號卷外放照片)，顯然無法排除被告
    甲○○焊融鐵皮時所迸出火星引起本件火災之可能性，被告乙○○、甲○○之此
    一辯解，自不足採。
(二)、又證人即台北縣消防局火災調查科隊員許智凱於本院刑事庭證稱：「失火現場是
    派我去勘查．．．，主要燃燒途徑有二個，一個是通風管，但噴漆架上有通風機
    也是起火路徑之一，上面的抽風機我們沒有上去確認，我們看的是下面的兩具小
    的抽風機，並沒有使用，抽風機的電源配線都沒有燒融狀況，所以並不是起火原
    因。．．．他們電焊的地方與起火地只隔著一道磚牆，不因為下雨而有影響。．
    ．．通風管要抽出去的就是他們噴膠的氣體等物體，管壁及外面都會附一些微小
    粒子，雖然外面是完整的，但本身附著之噴膠粒子都有碳化的現象，可能順著路
    徑延燒進去」等語（見本院八十九年上易字第一六二三號卷第五三至五五頁)，
    且台北縣消防局火災原因調查報告書亦認：「因電焊切割鐵皮時所產生之火花，
    引燃通風管管壁之黏膠，致二八五巷二弄三十五號之噴漆架內起火燃燒」，有該
    調查報告書可考 (見台灣板橋地方法院檢察署八十八年度偵字第一八○○七號卷
    第一一頁）。被告甲○○係電焊工人，對於焊切融鐵皮所迸出火星，恆屬高溫，
    不會瞬間冷卻，當無不知之理，且其於原法院刑事庭陳稱：「施作前，我有仔細
    看我所承包的房子的鐵架下有無易燃物，木柴都是都放在屋內，至於案發之倉庫
    ，裡面有什麼，我事先不知道．．．」等語（見台灣板橋地方法院八十八年度易
    字第三原審卷第六二頁），足見被告甲○○對其焊切鐵片所產生之火星係屬高溫
    ，極易引燃施工週遭之下方物品，知之甚詳，則其疏未注意鄰屋狀況而無任何防
    範措施，致電焊時迸出之火花引起本件火災，自有過失甚明。被告乙○○、甲○
    ○否認電焊迸出之火花引起火災云云，即不足採。此外，被告甲○○之刑事責任
    ，經檢察官起訴後，已由本院刑事庭依公共危險罪判處有期徒刑三月確定在案，
    ，業經本院調閱台灣板橋地方法院檢察署八十八年度他字第八二○號、八十八年
    度偵字第一八○○七號、二○四二六號、台灣板橋地方法院八十八年度易字第三
    七五二號及本院八十九年度上易字第一六二三號公共危險案卷宗查明無訛，益見
    被告甲○○對於本件火災所生之損害，應負侵權行為損害賠償責任。
(三)、再被告甲○○係受僱於被告乙○○，當其在現場電焊時，被告乙○○亦在現場一
    樓綁鋼筋，已據被告乙○○於本院刑事庭陳明在卷 (見本院八十九年上易字第一
    六二三號卷第五一、五二頁)。則被告乙○○對於受僱人甲○○電焊時所迸出之
    火花可能引燃週遭之下方物品，當亦可知，則其疏未囑咐被告甲○○為必要之防
    範措施，致被告甲○○電焊時迸出之火花引起本件火災，自有監督不周情事，則
    其對於被告甲○○執行職務所生之損害，即應與之連帶負損害賠償責任，是以原
    告主張被告乙○○應與被告甲○○連帶負損害賠償責任，即屬有據。
五、次查原告請求被告連帶賠償廠房油漆及冷氣設備更換費用二十五萬九千元、材料
    損失八十七萬九千四百元、賠償客戶半成品七十四萬一千元、停工二月支出薪資
    、房租及水電費共二十三萬一千元，合計二百十一萬零四百元，固據其提出估價
    單、收據、和解書、支票、送貨單、薪資表、讓渡契約書、郵政掛號回執等為證
    。惟查，除其中陳美惠即京觀企業社賠償因上開火災燒燬之訴外人名仕刺繡品有
    限公司委託加工衣物二十三萬五千元，陳美惠業已將對被告之賠償請求權讓與原
    告，原告並已將債權讓與通知被告訴訟代理人林家駿律師，有其提出之和解書、
    支票、讓渡契約書、郵政掛號回執等為證，並經證人即名仕刺繡品有限公司負責
    人徐淑滿於本審證述屬實（見本院更(一)卷第九四、九五頁筆錄），其請求被告連
    帶給付上開金額應予准許。此外，被告否認原告提出之所有單據之真正，經本院
    迭次闡明原告應證明其提出之單據為真正及確有該等損害及支出，惟原告稱其無
    法舉證證明，又原告雖提出房東蔡大猷之讓渡契約書為證，惟被告否認讓渡契約
    書中所載之鐵架、油漆、水電材料等單據之真正，原告並未能舉證證明確有該等
    損害費用之支出，且房租及水電費原即應支出，與火災之發生並無相當因果關係
    ，因此，原告其餘之請求不應准許。
六、綜上所述，原告請求被告乙○○、甲○○連帶給付二百十一萬零四百元本息，其
    中之二十三萬五千元及自九十三年四月二日（即林家駿律師於九十三年四月一日
    收到債權讓與通知日之翌日）起至清償日止，按週年利率百分之五計算之利息，
    為有理由，應予准許；逾此範圍之請求，為無理由，不應准許。又原告勝訴部分
    之給付金額未逾一百五十萬元，經本院判決後兩造就此部分不得再上訴，已告確
    定，故兩造無聲請假執行與免假執行之必要。至原告敗訴部分，其假執行之聲請
    已失所附麗，應併予駁回。
據上論結，本件原告之訴為一部有理由，一部無理由，爰判決如主文。
中　　　華　　　民　　　國　　九十三　　年　　  六 　　月　　  十六   　日
    　　　　　　　　　　　　　　　民事第十四庭
　　   　　　　　　　　　　　　　　　 審判長法　官　 　張  宗  權
                                            法　官　   蕭  艿  菁
                                            法  官     陳  忠  行
正本係照原本作成。
被告不得上訴。
原告如不服本判決，應於收受送達後二十日內向本院提出上訴書狀，其未表明上訴理
由者，應於提出上訴後二十日內向本院補提理由書狀（均須按他造當事人之人數附繕
本）上訴時應提出委任律師或具有律師資格之人之委任狀；委任有律師資格者，另應
附具律師資格證書及釋明委任人與受任人有民事訴訟法第四百六十六條之一第一項但
書或第二項（詳附註）所定關係之釋明文書影本。
中　　　華　　　民　　　國　　九十三　　年　　　六　　　月　　 十六 　　日
　　　　　　　　　　　　　　　　　　　　　　書記官     明  祖  星
附註：
民事訴訟法第四百六十六條之一（第一項、第二項）：
對於第二審判決上訴，上訴人應委任律師為訴訟代理人。但上訴人或其他法定代理人
具有律師資格者，不在此限。
上訴人之配偶、三親等內之血親、二親等內之姻親，或上訴人為法人、中央或地方機
關時，其所屬專任人員具有律師資格並經法院認為適當者，亦得為第三審訴訟代理人
。
